【裁判字號】    97,訴,256
【裁判日期】    970516
【裁判案由】    確認董事職務不存在    等
【裁判全文】
臺灣高雄地方法院民事判決               97年度訴字第256號
原      告  甲○○
訴訟代理人  丙○○○
被      告  摩天企業股份有限公司
法定代理人  乙○○○
上列當事人間確認董事職務不存在等事件，本院於民國97年5 月
12日言詞辯論終結，判決如下：
    主  文
確認兩造間董事及總經理之委任關係不存在。
訴訟費用由被告負擔。
    事實及理由
一、原告主張：被告明知原告並未投資被告，亦未同意擔任被告
    之任何職務，竟未經原告同意，於民國89年2 月16日逕將原
    告列為被告之董事及總經理，並持向主管機關辦理公司變更
    登記，嗣因被告積欠稅捐，致原告遭限制出境。又被告之法
    定代理人乙○○○因上開所涉偽造文書之行為，經本院96年
    度簡字第6399號判處有期徒刑3 月，減為有期徒刑1 月又15
    日，得易科罰金，緩刑2 年確定（下稱系爭刑事案件）。爰
    依法提起本件訴訟等情。並聲明：確認兩造間董事及總經理
    之委任關係均不存在。
二、被告則以：對原告主張之事實不爭執，惟因被告積欠稅款，
    無力繳納，故無法向主管機關辦理變更登記等語置辯。並聲
    明：原告之訴駁回。
三、兩造不爭執之事項：
（一）原告現仍登記為被告之董事及總經理。
（二）被告之法定代理人乙○○○因未經原告同意，將原告列為
      被告之董事及總經理並辦理公司變更登記等情，經系爭刑
      事案件判決偽造文書確定。
四、兩造於本院審理中協商爭點為：原告提起本件訴訟，有無確
    認利益？兩造間之董事、總經理委任關係是否存在？茲論述
    如下：
（一）原告提起本件訴訟，有無確認利益？
      按確認法律關係之訴，非原告有即受確認判決之法律上利
      益者，不得提起之，民事訴訟法第247 條第1 項定有明文
      。所謂即受確認判決之法律上利益，係指法律關係存否不
      明確，原告在法律上之地位有不安之狀態存在或受侵害之
      危險，而此種不安之狀態或危險，能以確認判決除去者而
      言（最高法院52年台上字第1240號判例意旨參照）。原告
      主張兩造間董事及總經理之委任關係不存在乙節，固為被
      告所不爭執，惟仍辯稱：目前無法辦理變更登記等語。經
      查，原告現仍登記為被告之董事及總經理，且遭內政部入
      出國及移民署（下稱移民署）限制出境乙節，為兩造所不
      爭執，並有被告公司變更登記表、移民署禁止（限制）出
      國通知單在卷可稽（見本院卷第5 至7 頁、系爭刑事案件
      偵查卷第12頁），堪予認定。而按被告雖不否認兩造間之
      委任關係不存在，惟被告迄今仍列原告為董事及總經理，
      堪認兩造間董事及總經理委任法律關係之存否仍屬不明確
      ，並致原告私法上地位處於不安狀態，且得以本訴加以排
      除，揆諸前揭說明，原告提起本件確認之訴，自有法律上
      利益。
（二）兩造間之董事、總經理委任關係是否存在？
   1、按股份有限公司與董事間之關係，除公司法另有規定外，
      依民法關於委任之規定，公司法第192 條第4 項定有明文
      。次按稱經理人者，謂有為商號管理事務，及為其簽名之
      權利之人，為民法第553 條第1 項所明定，經理人既係受
      商號之任，為商號處理一定事務之人，而非僅為商號服勞
      務，故商號與經理人間之關係為委任關係，而非僱傭關係
      （最高法院85年度台上字第3056號裁判意旨參照）。堪認
      公司與董事、經理人之間，均屬委任關係。
   2、原告主張從未出資被告，亦未同意擔任被告之董事及總經
      理等情，為被告所不爭執，另參諸被告陳稱：訴外人即被
      告前董事長洪漢智死亡後，因往來之銀行催促被告盡快更
      正負責人，遂於89年間偽造股東會之會議紀錄，未經原告
      同意，逕將原告列為董事及總經理，持向主管機關辦理變
      更登記等語以觀，足認原告主張上情為真。此外，參之系
      爭刑事案件就此部分亦同此認定，益徵原告並未同意擔任
      被告之董事及總經理。而按原告既從未出資被告，亦未同
      意擔任被告之董事及總經理，則兩造間董事及總經理之委
      任關係，自始不存在，同堪認定。是原告訴請確認兩造間
      之董事及總經理委任關係均不存在乙節，洵屬有據。
五、綜上所述，原告既從未同意擔任被告之董事及總經理，則兩
    造間之董事及總經理委任關係，自始不存在。從而，原告訴
    請確認兩造間之董事及總經理委任關係均不存在，為有理由
    ，應予准許。
六、據上論結，本件原告之訴為有理由，依民事訴訟法第78條，
    判決如主文。
中    華    民    國    97    年    5     月    16    日
                  民事第六庭審判長法  官  李昭彥
                                  法  官  陳銘珠
                                  法  官  毛妍懿
以上正本係照原本作成。
如不服本判決，應於送達後20日內，向本院提出上訴狀並表明上
訴理由，如於本判決宣示後送達前提起上訴者，應於判決送達後
10日內補提上訴理由書（須附繕本）。
中    華    民    國    97    年    5     月    19    日
                                  書記官  張家瑜


司法院資訊處製作；財團法人民間司法改革基金會備份。
